【裁判字號】    98,易,735
【裁判日期】    980810
【裁判案由】    竊盜
【裁判全文】
臺灣高雄地方法院刑事判決               98年度易字第735號
公  訴  人  臺灣高雄地方法院檢察署檢察官
被      告  乙○○
                    樓
上列被告因竊盜案件，經檢察官提起公訴（98年度偵字第13233
號），本院判決如下：
    主  文
乙○○無罪。
    理  由
一、公訴意旨略以：被告乙○○於民國97年2 月間某日，將其拼
    裝三輪車1 輛售予丙○○後，竟意圖為自己不法之所有，於
    98年3 月4 日晚間8 時30分許，在高雄縣鳳山市○○路「鳳
    山溪」旁丙○○之臨時搭寮內，持客觀上足供兇器使用之螺
    絲起子1 把，竊取該輛三輪車之蓄電池與化油器各1 個。嗣
    丙○○於98年3 月5 日7 時50分許，發現前揭物品遭竊，懷
    疑是被告所為，乃親自登門質問，被告坦承該等物品係其拆
    卸取走，然拒絕返還給丙○○，丙○○遂報警處理，因認被
    告涉有刑法第321 條第1 項第3 款之攜帶兇器竊盜罪嫌等語
    。
二、證據能力部分：
  (一)按被告以外之人，於審判外之言詞或書面陳述，除法律有規
    定者外，不得作為證據；又被告以外之人（包括證人、鑑定
    人、告訴人、被害人及共同被告等）於檢察事務官、司法警
    察官或司法警察調查中所為之陳述，與審判中不符時，其先
    前之陳述具有較可信之特別情況，且為證明犯罪事實存否所
    必要者，得為證據，刑事訴訟法第159 條第1 項、第159 條
    之2 分別定有明文。是被告以外之人於司法警察（官）調查
    中所為之陳述，依刑事訴訟法第159 條第1 項規定，係屬傳
    聞證據，原則上無證據能力，惟如該陳述與審判中不符時，
    其先前之陳述具有較可信之特別情況，且為證明犯罪事實存
    否所必要者，依同法第159 條之2 規定（即刑事訴訟法第15
    9 條第1 項所指之「除法律有規定者外」），始例外認為有
    證據能力。如該陳述與審判中相符時，因該陳述並不符合刑
    事訴訟法第159 條之2 有關傳聞例外之規定，故不得作為認
    定本案犯罪事實有無之證據。此時，當以其於審判中之陳述
    作為證據。本件被告認證人丙○○於警詢中所為之陳述，無
    證據能力，且因證人丙○○前開警詢中之陳述，核與審判中
    之陳述相符。是依前開說明，證人丙○○前開警詢中之陳述
    ，並無傳聞證據例外之情形，應無證據能力，此時，當以證
    人丙○○於審判中之陳述作為證據。
  (二)次按被告以外之人於偵查中向檢察官所為陳述，除顯有不可
    信之情況者外，得為證據，刑事訴訟法第159 條之1 第2 項
    定有明文。偵查中對被告以外之人所為之偵查筆錄，性質上
    屬傳聞證據。惟現階段刑事訴訟法規定檢察官代表國家偵查
    犯罪、實施公訴，依法其有訊問被告、證人及鑑定人之權，
    證人、鑑定人且須具結，而實務運作時，檢察官偵查中向被
    告以外之人所取得之陳述，原則上均能遵守法律規定，不致
    違法取供，其可信度極高。是被告以外之人前於偵查中已具
    結而為證述，除反對該項供述得具有證據能力之一方，已釋
    明「顯有不可信之情況」之理由外，不宜即遽指該證人於偵
    查中之陳述不具證據能力。本件證人丙○○偵查中之陳述部
    分，既經具結，尚無證據證明顯有不可信之情況，且經檢察
    官聲請到庭接受詰問，賦予被告反對詰問之機會，依前開說
    明，證人丙○○於偵查中之陳述，應有證據能力。
  (三)再按被告以外之人於審判外之陳述，雖不符前4 條之規定，
    而經當事人於審判程序同意作為證據，法院審酌該言詞陳述
    或書面陳述作成時之情況，認為適當者，亦得為證據，刑事
    訴訟法第159 條之5 第1 項定有明文。查本案認定事實所引
    用之其餘卷內卷證資料，除原已符同法第159 條之1 至第
    159 條之4 規定、及法律另有規定等傳聞法則例外規定，而
    得作為證據外，並無證據證明係公務員違背法定程序所取得
    ，而被告及檢察官於本院行準備程序及審理時，均同意其證
    據能力，且本院審酌前揭陳述作成時之情況，並無違法取證
    之瑕疵，亦認以之作為證據為適當，是本件有關被告以外之
    人於審判外之言詞或書面陳述等供述證據，依前揭法條意旨
    ，自均得為證據。
三、按犯罪事實應依證據認定之，無證據不得認定犯罪事實；又
    不能證明被告犯罪者，應諭知無罪之判決，刑事訴訟法第15
    4 條第2 項、第301 條第1 項分別定有明文。次按認定不利
    於被告之事實，須依積極證據，苟積極證據不足為不利於被
    告事實之認定時，即應為有利於被告之認定，更不必有何有
    利之證據，且告訴人之告訴，係以使被告受刑事訴追為目的
    ，是其陳述是否與事實相符，仍應調查其他證據以資審認。
    。又刑法竊盜罪之成立，除須有竊取他人財物之行為外，尚
    以行為人有為自己或第三人不法所有意圖之主觀違法要件，
    始足當之，如其目的僅在供自己使用收益，並無不法所有之
    意圖，即與竊盜罪之構成要件不符（最高法院30年度上字第
    816 號判例、52年度台上字第1300號判例、75年度台上字第
    8 號判決意旨參照）。
四、公訴人認被告涉有前揭竊盜罪嫌，無非係以被告警詢及偵查
    中之供述、證人丙○○警詢及偵查中之證述、查證照片等，
    資為論據。訊據被告固坦承取走前揭三輪車上之蓄電池及化
    油器，惟堅詞否認有何竊盜犯行，辯稱：因丙○○未依約支
    付價金，幾經協調未果，伊自得解除契約，取回該三輪車，
    並無不法所有之意圖，本件純屬民事糾紛等語。經查：
  (一)被告與告訴人丙○○於97年11月14日簽訂買賣同意書，由被
    告出售前揭三輪車、車號OMK-022 號重型機車1 部及借款予
    告訴人，合計金額為新臺幣（下同）56,000元，告訴人則提
    供郵局帳戶供被告自97年12月起至98年3 月止，按月提領
    14,000元，被告於簽約時交付三輪車、機車及2 萬元予告訴
    人；嗣雙方於97年12月2 日再次簽訂買賣契約書，由被告出
    售前揭三輪車及借款予告訴人，合計金額為48,000元，告訴
    人仍提供郵局帳戶供被告自98年1 月起至同年5 月止，按月
    提領14,000元，其中1 萬元作為清償貨款及借款之用，其餘
    4,000 元為告訴人之生活費用；被告於98年3 月4 日晚間8
    時30分許，在高雄縣鳳山市○○路「鳳山溪」旁丙○○之臨
    時搭寮內，持螺絲起子1 把，取走該輛三輪車之蓄電池與化
    油器各1 個之事實，業據被告於警詢及本院審理中坦白承認
    （見偵卷第4 至5 頁、本院審易卷【下稱審易卷】第21 頁
    背面）。核與證人丙○○於本院審理中證稱：97年11、12
    月間向被告購買三輪車、機車及借款，2 份契約都是被告書
    寫，由伊蓋指印購買同一部三輪車，並交付鳳山中崙郵局帳
    戶存摺、印鑑予被告保管等語相符（見本院易字卷第19至24
    頁）；復有現場照片、買賣同意書、買賣合約書、鳳山中崙
    郵局存摺明細、機車過戶登記書、郵政存簿儲金提款單可參
    （見偵卷第7 頁、審易卷第15、16頁、本院易字卷【下稱易
    字卷】第34至36、38、39頁），應堪認定。
  (二)被告與告訴人於97年12月2 日簽訂前揭第2 份買賣合約書後
    ，告訴人於同年月12日前往鳳山中崙郵局申設第0000000000
    0000號帳戶，該帳戶除於同年月17日轉帳存款39元外，往後
    即無其他款項匯入或存入之事實，有前揭存摺及交易明細可
    參，足見告訴人並未依前揭買賣合約書之約定，提供足額之
    款項供被告按月提領，以清償三輪車之價金及借款；且若該
    帳戶確有存款可資提領，被告為確保能獲得清償，應無故為
    不予提領之理。是被告辯稱：告訴人並未依約存入款項，致
    伊無法提領，告訴人僅於98年1 月及2 月，分別支付現金8,
    000 元、1 萬元等語，尚非全然無據。
  (三)被告因前揭買賣糾紛，於98年1 月22日前往高雄縣鳳山市調
    解委員會，以告訴人違約不支付款項，幾經中崙社區委員及
    過埤派出所調解未果為由，聲請調解，經該調解委員會擇定
    98 年2月19日下午2 時30分進行調解之事實，有聲請調解書
    、高雄縣鳳山市調解委員會調解通知書可佐（見審易卷第17
    、18頁）。核與證人丙○○於本院審理中證稱：被告有邀伊
    前往鳳山市公所及社區委員住處調解，伊有前往調解，後來
    伊也有找被告去調解，要求被告返還三輪車價金等語相符（
    見易字卷第20、22頁），可見被告與告訴人確曾因前揭三輪
    車之買賣發生糾紛，前往調解委員會及社區委員住處調解甚
    明，如本件告訴人業已支付價金及清償借款完畢，被告即無
    要求告訴人再支付之理，應無多事要求調解之必要。且關於
    支付被告款項之方式部分，證人丙○○於本院審理中先係證
    稱：款項係1 次支付完畢等語（見易字卷第19頁）；嗣改證
    稱：並未交付買車之價金給被告，而係由被告自存帳戶中每
    月提領14,000元等語（見易字卷第21頁），前後所述出入甚
    大，且無其他資證可證確已支付完畢，證人丙○○上開所證
    ，均難採信。再參以被告於案發後之98年3 月13日寄發存證
    信函要求告訴人支付餘款27,000元之事實，有存證信函及回
    執可參（見審易卷第19頁、易字卷第37頁），益徵被告與告
    訴人上開買賣糾紛確實存在無訛。是被告於告訴人遲未依約
    支付分期之款項，乃自行取走三輪車之蓄電池及化油器，尚
    難排除被告以此作為督促告訴人履約之手段，被告此舉固有
    所不當，然如被告有竊取之意，何以不將三輪車騎走，僅取
    走價值不高之蓄電池及化油器，尚難以此遽認被告主觀上有
    不法所有之意圖。是被告辯稱：本件係屬民事糾葛等語，尚
    非全然不可採信。
五、綜上所述，公訴人所持之前開論據，均無法採為認定被告犯
    罪之證據。此外，復查無其他積極證據足資證明被告有何竊
    盜之犯行，被告被訴竊盜罪自屬不能證明，自應為無罪之諭
    知。
據上論斷，應依刑事訴訟法第301條第1項前段，判決如主文。
本案經檢察官甲○○到庭執行職務。
中    華    民    國    98    年    8     月    10    日
                        刑事第九庭  法  官  方錦源
以上正本證明與原本無異。
如不服本判決應於收受送達後10日內向本院提出上訴書狀，並應
敘述具體理由；如未敘述上訴理由者，應於上訴期間屆滿後20日
內向本院補提理由書（均須按他造當事人之人數附繕本）「切勿
逕送上級法院」。
中    華    民    國    98    年    8     月    10    日
                                    書記官  鄧思辰


司法院資訊處製作；財團法人民間司法改革基金會備份。
